臺灣臺東地方法院刑事判決　　　　　　　　　　　　　九十三年度易字第二三五號
　　公　訴　人　臺灣臺東地方法院檢察署檢察官
　　被　　　告　丙○○
　　選任辯護人　王丕衍律師
右列被告因竊佔等案件，經檢察官聲請簡易判決處刑（九十三年度偵字第三○二號）
，本院認不宜以簡易判決處刑，改依通常程序審理，判決如左：
    主  文
丙○○以加害生命、財產之事，恐嚇他人致生危害於安全，處拘役參拾日，如易科罰
金，以參佰元折算壹日。
    事  實
一、丙○○於民國九十二年元月間某日，因要求同居人林金來（已於九十二年二月三
    日死亡）將其所有之坐落在臺東市○○段第四五四之四、之五、之六地號土地及
    其上臺東市○○段一二一三四建號房屋（門牌號碼為臺東市○○路三十七之一號
    ，下稱系爭房屋）贈與登記至其名下，遂至臺東縣臺東市○○路一八九號之林金
    來與其妻丁○○、其子乙○○住處，與其等理論該事，進而發生爭執，詎丙○○
    竟對在場之林金來、丁○○及乙○○恫稱：如果要伊搬離系爭房屋，伊就在屋內
    自殺，並潑汽油燒死其全家大小等語，並因乙○○出言不遜，接續對其恫稱：「
    你不要逼我三更半夜燒死你，看你多厲害，看你財產能不能得到。」等語，以此
    加害生命、財產之事恐嚇林金來、丁○○、乙○○三人，使林金來、丁○○及乙○○聞言心生畏懼，致生危害於安全。
二、案經丁○○、乙○○訴由臺東縣警察局報請臺灣臺東地方法院檢察署檢察官偵查
    後聲請簡易判決處刑，本院認不宜以簡易判決處刑，改依通常程序審理。
    理  由
一、訊據被告丙○○固不否認有在上開時、地與丁○○、乙○○等人因系爭房屋歸屬
    問題發生爭吵一事，惟矢口否認有何恐嚇犯行，辯稱：伊只有說要上吊自殺，並
    沒有說要放火燒死林金來、丁○○及乙○○全家云云。惟查：
（一）右揭事實，業經證人即告訴人丁○○、乙○○於偵查及本院審理時證述綦詳，
      二人所證述情節大致相符，並有錄音帶二捲、錄音帶譯文一件可資佐證。
（二）辯護人雖以：上開錄音帶，係告訴人未經被告同意，私下錄音取得，係私人違
      法取得之證據，法院應予排除適用等語為被告置辯。惟按，關於私人取得之證
      據究有無證據排除法則之適用，我國學說上雖無定見，惟參諸我國刑事訴訟法
      例相仿之德國，其學界及實務界均認為私人違法取得之證據，除在違法情節嚴
      重外，原則上並無禁止使用之法理。而我國最高法院亦採相同見解，對於犯罪
      被害人依其竊聽而取得之電話錄音，認為得將其作為犯罪之證據予以採用，亦
      即對於犯罪被害人竊聽犯罪嫌疑人之電話通話，倘於審判期日，法院已踐行其
      調查證據之程序，令被告為適當辯解，即可用以認定被告犯罪（參照最高法院
      七十九年度臺上字第四八九一號、八十年度臺上字第五四五三號判決）。經查
      ，本件案發時被告係至告訴人住處爭取系爭房屋所有權，而被告自承：在九十
      二年一月初，林金來之子已帶人去看過系爭房屋，所以伊才為此事至告訴人住
      處與其等理論等語（見本院九十三年十二月二十七日審判筆錄），足見被告與
      告訴人間，在本案發生前，已因系爭房屋之事有所爭執，是告訴人等稱：是因
      為被告之前就有講過類似的話，所以錄音以做為被告恐嚇之證據等語，應可採
      信。是以，本件告訴人乃在唯恐被告出言恐嚇之情形下，所為保全證據之取證
      行為，自難認係無正當事由竊錄被告談話，且告訴人係於自身住處錄得自己與
      他人間之談話，以供作證據之取證作為，並非受偵查機關之委託、教唆或共謀
      ，縱令構成侵害，其違法情節亦屬輕微，而該錄音帶復經本院依法定程序行勘
      驗調查，依據首開說明，自得採為證據。
（三）依卷附告訴人提出之錄音帶譯文，被告確有為：「我會燒死你們全家，你們全
      家都死光，那錢留給美如用好了，美如就不會死，你認為那個死法比較好。我
      吊死算便宜你們，我現在改變意見，我要一樓、二樓、三樓潑汽油，用一根火
      柴、一個打火機燒死你們全家，不要說恐嚇，到時大家死在一起。」、「你阿
      聲今天給我講這種話，你不要逼我三更半夜燒死你，看你多厲害，看你財產能
      不能得到。我上吊我吃虧，我潑汽油讓你全家死光光，再到陰間地府吵架，做
      鬼來吵架，死以後才到陰間打架，你看我做的到做不到。」等語，而經本院勘
      驗告訴人提出之錄音帶，錄音帶內容確與上開譯文相符，即被告對此勘驗結果
      亦無意見（見本院九十三年十一月二十四日準備程序筆錄），又告訴人等確因
      被告上開言語而感到害怕，亦經告訴人丁○○、乙○○證述無訛（見九十三年
      五月十四日偵訊筆錄），是被告上開恐嚇言語實已致生危害於其等之安全，亦
      甚顯然。從而，被告所辯，無非卸責之詞，本案事證明確，被告恐嚇犯行已堪
      認定，應依法論科。
二、核被告所為，係犯刑法第三百零五條恐嚇危害安全罪，被告以一恐嚇犯行，同時
    危害林金來、丁○○、乙○○之安全，觸犯構成要件相同之罪，為想像競合犯，
    應依刑法第五十五條之規定，從一恐嚇危害安全罪處斷。爰審酌被告係因擔心同
    居人過世後，無法繼續居住系爭房屋，情急之下，方出言恐嚇，惟其行為已危害
    林金來、丁○○、乙○○等人之安全，及其犯後仍否認犯行，未見悔意等一切情
    狀，量處如主文所示之刑，以示懲儆。
三、公訴意旨另以：林金來長子甲○○、次子乙○○於九十二年四月間繼承林金來所
    有系爭房屋後，屢次當面或以存證信函向被告丙○○催討房屋及土地，要求被告
    遷出，詎被告竟意圖為自己不法之利益，居住其內，拒絕返還，而竊佔他人之不
    動產至今拒不返，致使告訴人無法使用上開房屋，因認被告涉有刑法第三百二十
    條第二項竊佔罪嫌云云。惟查：
（一）按犯罪事實應依證據認定之，無證據不得認定犯罪事實；又不能證明被告犯罪
      者，應諭知無罪之判決，刑事訴訟法第一百五十四條第二項、第三百零一條第
      一項分別定有明文。又竊佔罪成立，以行為人主觀上有不法所有之意圖為必要
      ，刑法第三百二十條第二項規定甚明。
（二）公訴人認被告涉有竊佔犯行，無非係以告訴人丁○○、乙○○於警詢、偵查及
      告訴人甲○○於警詢中之證述及土地登記謄本三件、建物登記謄本一件、存證
      信函二件、現場相片九張等為據。訊據被告固不否認自九十一年十月間即遷入
      居住在系爭房屋內，經告訴人催討後，迄今仍未搬遷等情，惟矢口否認有何竊
      佔犯行，辯稱：當初是同居人林金來叫伊搬進去住的，林金來死前有說要讓伊
      繼續住，故伊有權繼續居住等語。
（三）系爭房屋確係林金來以新臺幣三百六十萬元購得，並登記其所有，嗣於九十二
      年二月三日林金來過世後，由其子甲○○、乙○○繼承，於同年四月九日辦理
      繼承登記等情，除據被告自承外，並經證人丁○○、乙○○於本院證述無訛，
      復有死亡證明書、建物登記謄本各一件及土地登記謄本三件在卷可佐，又林金
      來於九十一年間購入系爭房屋後，被告於九十一年十月間經林金來同意搬入系
      爭房屋，以便照顧林金來，直至林金來死亡，遂開始與告訴人就該房屋權利歸
      屬有所爭執等情，除據被告自陳在卷外，亦經證人乙○○證述：「她（指被告
      ）是我父親的朋友，她本來是住在花蓮我父親買給她的房子，後來她賭博輸光
      了，就跑回來，我父親就暫時把這個房子給她住。」等語無誤，並與證人丁○○證述：被告住進系爭房屋之時，有經過林金來的同意，且是林金來讓被告去
      將戶籍遷入系爭房屋等語一致（見本院九十三年九月二十九日訊問筆錄），是
      以，即告訴人等亦均自承被告佔有房屋之初乃經過所有人林金來之同意。則被
      告既經原所有人同意占用系爭房屋，自難認其占有之初即有何為自己不法利益
      之意圖，又被告始終持續占有該房屋，且從未因認對於系爭房屋無任何權利而
      自行搬離，或承認告訴人係所有權人而將該屋交付與告訴人，足見被告始終未
      有放棄占有使用系爭房屋之意思，自無所謂另一竊佔行為，是尚難以告訴人甲○○、乙○○事後繼承系爭房屋而認被告有竊佔之意思，至於被告與告訴人對
      於系爭房屋權利誰屬，則應由雙方循民事途徑解決。
（四）此外，復查無其他積極證據足資證明被告有何公訴人所指之竊佔犯行，是不能
      證明被告犯罪，惟公訴人認此部分與前揭論罪科刑部分有牽連犯之裁判上一罪
      關係，爰不另為無罪之諭知。
據上論斷，應依刑事訴訟法第四百五十二條、第二百九十九條第一項前段，刑法第三
百零五條、第五十五條、第四十一條第一項前段，罰金罰鍰提高標準條例第一條前段
、第二條，判決如主文。
本案經檢察官王全中到庭執行職務
中      華      民      國    九十四    年      一      月      十      日
                                    臺灣臺東地方法院刑事第三庭
                                        審判長法  官  楊力進
                                              法  官  連雅婷
                                              法  官  范乃中
右正本證明與原本無異。
如不服本判決，應於判決送達後十日內向本院提出上訴狀。（須附繕本）
「切勿逕送上級法院」
                                              書記官  陳俊德
中      華      民      國    九十四    年      一      月      十三    日
附記
中華民國刑法第三百零五條
(恐嚇危害安全罪)
以加害生命、身體、自由、名譽、財產之事，恐嚇他人致生危害於安全者
，處二年以下有期徒刑、拘役或三百元以下罰金。
